【裁判字號】    90,台上,5332
【裁判日期】    900830
【裁判案由】    違反毒品危害防制條例
【裁判全文】
最高法院刑事判決                                九十年度台上字第五三三二號
    上  訴  人  台灣高等法院檢察署檢察官
    上  訴  人  乙○○
    （被  告）
    被      告  甲○○
右上訴人等因被告等違反毒品危害防制條例案件，不服台灣高等法院中華民國九十年
五月八日第二審判決（八十九年度上訴字第四四九九號，起訴案號：台灣桃園地方法
院檢察署八十七年度偵字第一八九九○號、八十八年度偵字第一五九七號），提起上
訴，本院判決如左：
    主  文
上訴駁回。
    理  由
一上訴人即被告乙○○上訴及檢察官就被告甲○○販賣第一級毒品上訴部分：
查第三審上訴書狀，應述上訴之理由，其未述者，得於提起上訴後十日內補提理
由書於原審法院，已逾上述期間，而於第三審法院未判決前仍未提出上訴理由書狀者
，第三審法院應以判決駁回之，刑事訴訟法第三百八十二條第一項、第三百九十五條
後段規定甚明。本件上訴人乙○○因販賣第一級、第二級毒品部分及檢察官對被告甲
○○販賣第一級毒品部分，不服原審判決，分別於民國九十年五月二十五日及九十年
六月十三日提起上訴，均未述理由，迄今逾期已久，於本院未判決前仍未提出，依
上開規定其上訴自非合法，應予駁回。
二檢察官就被告甲○○非法販賣化學合成麻醉藥品上訴部分：
按刑事訴訟法第三百七十七條規定，上訴於第三審法院，非以判決違背法令為理由不
得為之。是提起第三審上訴，應以原判決違背法令為理由，係屬法定要件。如果上訴
理由狀並未依據卷內訴訟資料，具體指摘原判決不適用何種法則或如何適用不當，或
所指摘原判決違法情事，顯與法律規定得為第三審上訴理由之違法情形，不相符合時
，均應認其上訴為違背法律上之程式，予以駁回。本件檢察官上訴意旨略稱：(一)證人
即承辦警員賴政村於一審審理時指稱：「晚上七點，在桃市○○街先查獲楊志榮，經
他供出來源，並帶我們至八德市白鷺里甲○○住處查獲，……楊志榮當時表明曾向甲
○○買過安非他命，且曾到過他家，才帶我們去」等情明確。原審就上開證人所為不
利於甲○○之證詞為何不可採，並未於判決理由內詳予明；亦未命證人賴政村與楊
志榮對質，即遽為甲○○無罪之判決，顯有判決不備理由及應於審判期日調查之證據
未予調查之違法。(二)楊志榮於八十八年一月二十六日為警查獲時，曾於其身上搜得第
一級毒品海洛因零點一公克，楊志榮於警訊及檢察官偵訊時均供稱係甲○○送給伊吸
食的等語，如楊志榮係因欠債一事與甲○○生有怨隙而故為誣攀，其為何未指稱經警
查獲之海洛因係甲○○所販售予伊，以使甲○○負更重之刑責﹖足見楊志榮於警訊之
供述為可採，原審認甲○○並未販賣安非他命予楊志榮，尚有違經驗法則，且與卷證
資料不符，而有判決理由與事實矛盾之違法。至甲○○住處雖未被查獲電子秤、分裝
袋等物，然查甲○○購入安非他命之數量尚非甚大，且距楊志榮為警查獲時間已間隔
八、九個月，尚難據此為有利於甲○○之認定云云。
惟查：(一)本件原判決以公訴意旨略稱：甲○○知悉其友楊志榮有吸用第二級毒品安非
他命之習慣，遂基於販賣安非他命之概括犯意，連續自八十七年十一月起至同年十二
月中旬，將安非他命交予楊志榮吸用並收取現款達四至五次，每包新台幣二千元，因
認甲○○涉有毒品危害防制條例第四條第二項之販賣第二級毒品罪嫌（一審經比較新
舊法，改依麻醉藥品管理條例第十三條之一第二項第一款之非法販賣化學合成麻醉藥
品罪論處甲○○刑責）等情。經審理結果以：甲○○矢口否認有何非法販賣安非他命
情事，雖於八十八年一月二十六日晚上七時許，楊志榮因非法持有毒品海洛因，在桃
園縣桃園市○○街四五五巷三弄四之一號前為警查獲，經警盤訊而供出來源，旋帶同
警方至桃園縣八德市白鷺里四鄰三界廟後二號查獲甲○○，並由其身上搜得第一級毒
品海洛因一小包等情，固為楊志榮所供陳，核與證人賴政村到庭證稱無誤，但楊志榮
就購買安非他命之方式與地點等重要事項，前後說法不一，且其於原審審理中更供稱
：當時警察要伊隨便咬一個人出來，作為交換條件云云。另證人許能通又到庭具結證
稱：楊志榮於八十七年八、九月間曾潛入甲○○住宅偷竊物品，遭甲○○查獲等情，
是甲○○所辯其與楊志榮有過節一詞，容可採信，楊志榮有因之構陷甲○○可能。再
當楊志榮帶員警賴政村去甲○○家時，並未查得安非他命或供販賣所用之電子秤、夾
鏈袋、分裝等足供證明甲○○有販賣安非他命之佐證。此外，又查無其他積極證據
足以證明甲○○有何販賣安非他命之犯行。乃撤銷第一審關於此部分之科刑判決，改
判諭知甲○○無罪。已明其憑以認定之理由，從形式上觀察，並無違背法令之情形
存在。(二)原判決已明證人賴政村於一審審理中之證述不足採之理由，已如前述（另
見原判決第十二頁倒數第二行以下），故檢察官上訴意旨謂：原審就證人賴政村前開
所為不利於甲○○之證詞不採，復未說明其理由，有判決理由不備之違法云云，顯非
依據卷內資料執為指摘，自非適法之第三審上訴理由。(三)命證人對質與否，審理事實
之法院，本有自由裁量之權，均非當事人所得據為提起第三審上訴之適法理由，檢察
官以原審未使證人賴政村與楊志榮對質，執為上訴本院之理由，亦與法律規定得為第
三審上訴理由之違法情形，不相適合。(四)認定事實與證據取捨，乃事實審法院之職權
，原判決對事實之認定及證據之取捨，並不違背經驗法則與論理法則，有如上述，上
訴意旨，徒憑己見，就屬原審採證認事職權之適法行使，任意指摘為違法，顯與法律
規定得為第三審上訴理由之違法情形，不相符合。至於其餘之爭辯，則屬單純事實之
爭執，亦非適法之第三審上訴理由。其本部分之上訴違背法律上之程式，應予駁回。
據上論結，應依刑事訴訟法第三百九十五條，判決如主文。
中      華      民      國     九十     年      八      月     三十     日
                              最高法院刑事第十庭
                                  審判長法官  陳  炳  煌
                                        法官  陳  正  庸
                                        法官  韓  金  秀
                                        法官  吳  信  銘
                                        法官  黃  正  興
      右正本證明與原本無異
                                              書  記  官
中      華      民      國     九十     年      九      月      七      日


司法院資訊處製作；財團法人民間司法改革基金會備份。
